【裁判字號】    91,交訴,1
【裁判日期】    920313
【裁判案由】    公共危險等
【裁判全文】
臺灣臺北地方法院刑事判決                            九十一年度交訴字第一號
    公  訴  人  臺灣臺北地方法院檢察署檢察官
    被      告  丁○○
右列被告因公共危險等案件，經檢察官提起公訴（九十年度偵字第二三五○八號），
本院判決如左：
    主      文
丁○○從事業務之人，因業務上之過失傷害人致重傷，累犯，處有期徒刑柒月。又駕
駛動力交通工具肇事，致人受傷而逃逸，累犯，處有期徒刑壹年。應執行有期徒刑壹
年伍月。
    事      實
一、丁○○前曾有多次前科，於民國八十五年間因違反麻醉藥品管理條例案件，經本
    院判處有期徒刑六月確定，經送監執行，甫於八十六年四月十五日縮刑期滿執行
    完畢。又其從事茶葉批發買賣工作，平日工作內容乃駕車載運茶葉至菜市場或夜
    市販賣，故駕車載運茶葉乃丁○○基於其從事茶葉批發買賣業務之社會地位所繼
    續反覆執行，為順利完成其茶葉批發買賣之主要業務所附隨之輔助事務，其駕車
    載運茶葉在道路上行駛，乃屬基於其社會生活上之地位而反覆執行之事務，為從
    事駕駛業務之人。民國九十年五月七日晚間七時五十三分許，丁○○駕駛其平日
    載運茶葉所用之車號ＣＡ—四四二七號客貨兩用箱型車，沿台北市○○路由南向
    北行駛，行經康定路與同路五十三巷交岔路口，理應注意車輛行駛時，駕駛人應
    注意車前狀況，隨時採取必要之安全措施，而依當時天候雨、但夜間有照明、路
    面無缺陷、無障礙物、視距良好等情，又無不能注意情事，竟疏未注意在該路口
    適有行人甲○○未依規定藉由路口南側十四點七公尺處之行人穿越道或路口北側
    三十七點五公尺處之人行天橋穿越道路，而係自東向西違規穿越道路進入快車道
    ，丁○○因反應不及，不慎在該路口以所駕駛之前開汽車車頭撞及甲○○，致甲○○倒地昏迷，並受有左大腦額葉運動區血腫、右側硬腦膜下出血及兩側膝關節
    韌帶損傷併關節內積血等重大難治之傷害。丁○○駕駛上開動力交通工具肇事，
    致甲○○受傷後，竟另行起意逕自加速續沿康定路往北逃逸，嗣因目擊者記下丁○○所駕駛汽車之車號交予在肇事地點附近擺攤之丙○○代為告知警方，經警傳
    喚丁○○到案，始知上情。
二、案經甲○○訴由台北市政府警察局萬華分局報告台灣台北地方法院檢察署檢察官
    偵查起訴。
    理      由
一、訊據被告丁○○固不否認平日係從事前開工作，並有於前述時、地駕車撞傷告訴
    人甲○○等事實，惟矢口否認有前述因駕駛上之過失致告訴人受傷及肇事後逃逸
    之情，辯稱：肇事地點有天橋，告訴人擅自闖越馬路亦有過失；事發當時並不知
    道於汽車行進中撞及告訴人，亦非故意逃離現場云云。經查：
    (一)告訴人係於前開時、地遭被告駕駛之汽車碰撞倒地，業據證人即在肇事地點附
      近擺攤之丙○○迭於警詢、偵查及本院調查時證述明確（偵卷第十至十一頁偵
      訊筆錄、第四十五頁至第四十六頁訊問筆錄、本院九十一年十一月十九日訊問
      筆錄參照），並有道路交通事故調查報告表、交通事故談話紀錄表、道路交通
      事故補充資料表、現場照片等件在卷可稽。告訴人因本件事故受有如事實欄所
      載之傷害，亦有台北市立和平醫院出具之診斷證明書附卷可佐。由上開事證，
      足以確認被告自白於前開時、地駕車撞傷告訴人等語與事實相符。
    (二)又證人丙○○於本院調查時明確結證稱：「：：：我那天晚上是在康定路五十
      六巷口右轉的走廊擺攤賣臭豆腐，我有先聽到很大的撞擊聲，撞擊聲音很大，
      我就抬頭向左看，在我的斜對面的馬路中間，有一台藍色的箱型車，他的車頭
      前面有一個人倒在馬路上，箱型車的駕駛有從駕駛座的車窗探頭出來看地上的
      人，看了一眼以後箱型車就倒車，再往前沿著康定路逃走：：：」等語（本院
      九十一年十一月十九日訊問筆錄參照），可知本件車禍事發後被告有立即停車
      ，斯時告訴人倒地的位置在該車車頭前方，被告甚且探頭出來查看傷者情形，
      若謂被告當時不知已然肇事，何以會有如此違常舉動？被告辯稱不知於車行途
      中肇事云云，要為卸責之詞，委無可採。被告既明知肇事，未即下車採取救護
      或其他必要措施並向警察機關報告，逕予駕車駛離現場，伊有肇事逃逸之事實
      ，亦堪認定。
    (三)按汽車行駛時，駕駛人應隨時注意車前狀況，並隨時採取必要之安全措施，道
      路交通安全規則第九十四條第三項定有明文。被告為已考領駕照之駕駛人，對
      前引交通安全規則實難諉稱不知，而依卷內道路交通事故調查報告表所載，肇
      事地點為丁字型路口，且事發時雖然天雨、但夜間有照明、路面無缺陷、無障
      礙物、視距良好，並無讓被告無從注意車前狀況之情事，被告於事發前沿康定
      路一路直行，要非無法注意告訴人在該路口由東向西違規穿越道路之動態，伊
      竟於行近告訴人時未及採取避煞等安全措施，顯然當時伊並未注意車前狀況，
      對本件事故之發生為有過失甚明。另肇事路口南側十四點七公尺處設有行人穿
      越道、路口北側三十七點五公尺處設有人行天橋，此觀之道路交通事故調查表
      之記載即明。告訴人自陳事發前要橫越康定路去坐公車，當時未走斑馬線等語
      （本院九十一年十月三日訊問筆錄參照），核與道路交通安全規則第一百三十
      四條第一款：「設有行人穿越道、人行天橋者，必須經由行人穿越道、人行天
      橋穿越，不得在其一百公尺範圍內穿越道路」之規定相違，告訴人對本件事故
      之發生同有過失，至為明確。惟被告之過失責任，尚未能因告訴人與有過失而
      告解免。再者，告訴人因本件車禍遭撞傷致左大腦額葉運動區血腫、右側硬腦
      膜下出血及兩側膝關節韌帶損傷併關節內積血，經一年多之治療後至九十一年
      七月右肢仍顯輕癱，屬中度殘障之後遺症，顯見其因本件事故所受之傷害為重
      傷害，有法務部法醫研究所九十一年十二月二十三日法醫理字第○九一○○○
      三八一一號函在卷可按。又告訴人所受之重傷害與被告之過失行為間有相當因
      果關係。本件事證明確，被告之犯行堪予認定，應依法論科。
二、被告丁○○為從事駕駛業務之人，已如前述，伊因前述駕駛上之過失致告訴人受
    重傷，係犯刑法第二百八十四條第二項後段之業務過失致重傷害罪（公訴人起訴
    時係認被告涉犯刑法第二百八十四條第一項後段過失致重傷罪，嗣經到庭實行公
    訴之檢察官於九十一年十月三日當庭變更起訴法條為刑法第二百八十四條第二項
    後段業務過失致重傷害罪）；另伊駕駛上開車號動力交通工具汽車肇事，致告訴
    人受傷後逃逸之行為，係犯刑法第一百八十五條之四之駕駛動力交通工具肇事致
    人受傷逃逸罪。被告所犯上開二罪，犯意各別，構成要件互異，應予分論併罰。
    被告於八十五年間因違反麻醉藥品管理條例案件，經本院判處有期徒刑六月確定
    ，經送監執行，甫於八十六年四月十五日縮刑期滿執行完畢，有台灣高等法院被
    告全國前案紀錄表附卷可按，其於五年內再犯本件有期徒刑以上之罪，為累犯，
    所犯前開二罪，均應依刑法第四十七條規定加重其刑。另被告在快車道依規定駕
    車行駛，因行人即告訴人不依規定，擅自進入快車道，而致告訴人受傷，依法應
    負刑事責任，所犯業務過失致重傷害罪部分，應依道路交通管理處罰條例第八十
    六條第二項規定減輕其刑。被告所犯業務過失致重傷害罪部分，計有累犯之刑之
    加重事由及道路交通管理處罰條例第八十六條第二項之刑之減輕事由，應依法先
    加後減。爰審酌被告之過失程度及告訴人所受傷害均甚嚴重，惟告訴人對本件事
    故之發生與有過失、及被告駕車肇事後逃逸之惡劣行徑及事發迄今已逾三年，迄
    未賠償告訴人所受損害，另其於本院審理時，多方飾詞狡辯，顯不知悔悟，犯後
    態度顯然不佳等各項情狀，就其所犯各罪分別量處如主文所示之刑，並依法定其
    應執行刑，以資懲儆。
據上論斷，依刑事訴訟法第二百九十九條第一項前段，道路交通管理處罰條例第八十
六條第二項，刑法第二百八十四條第二項後段、第一百八十五條之四、第四十七條、
第五十一條第五款，罰金罰鍰提高標準條例第一條前段，判決如主文。
本案經檢察官乙○○到庭執行職務
中      華      民      國      九十二      年      三      月    十三  日
                                      臺灣臺北地方法院交通法庭
                                          法  官  陳婷玉
右正本證明與原本無異。
如不服本判決，應於判決送達後十日內，向本院提出上訴狀。
                                          書記官  陳弘文
中      華      民      國      九十二      年      三月    十七  日
附錄本案所犯法條全文
中華民國刑法第二百八十四條
 (過失傷害罪)
因過失傷害人者，處六月以下有期徒刑、拘役或五百元以下罰金，致重傷
者，處一年以下有期徒刑、拘役或五百元以下罰金。
從事業務之人，因業務上之過失傷害人者，處一年以下有期徒刑、拘役或
一千元以下罰金，致重傷者，處三年以下有期徒刑、拘役或二千元以下罰
金。
中華民國刑法第一百八十五條之四
駕駛動力交通工具肇事，致人死傷而逃逸者，處六月以上五年以下有期徒
刑。


司法院資訊處製作；財團法人民間司法改革基金會備份。
